【裁判字號】    99,訴緝,13
【裁判日期】    990318
【裁判案由】    詐欺
【裁判全文】
臺灣臺中地方法院刑事判決              99年度訴緝字第13號
被      告  甲○○
上列被告因詐欺案件，經檢察官提起公訴（96年度偵字第4608號
），本院判決如下：
    主    文
甲○○無罪。
    理    由
一、公訴意旨略以：甲○○自不詳時間起，加入中國大陸地區詐
    欺集團，並於民國95年8月某日起，在中國大陸透過電話聯
    繫乙○○（業經臺灣高等法院臺南分院判處有期徒刑四年十
    月確定）等負責提領詐騙贓款之犯罪集團成員，前往其指定
    之自動櫃員機提領指定之詐騙贓款，乙○○於扣除其應得3
    ％之酬庸後再以轉帳方式將前開贓款匯至大陸地區集團成員
    指定之帳號帳戶內，乙○○參與本件詐騙集團之詐欺犯罪至
    95年11月29日為警查獲日止，因認甲○○涉犯修正前刑法第
    340條之常業詐欺罪嫌等語。
二、按犯罪事實應依證據認定之，無證據不得認定犯罪事實；不
    能證明被告犯罪，應諭知無罪之判決，刑事訴訟法第一百五
    十四條第二項、第三百零一條第一項分別定有明文。次按所
    謂認定犯罪事實之證據，係指足以認定被告確有犯罪行為之
    積極證據而言，該項證據自須適合於被告犯罪事實之認定，
    始得採為斷罪之資料；又事實之認定，應憑證據，如未能發
    現相當確實證據，或證據不足以證明，自不能以推測或擬制
    之方法，以為裁判之基礎，最高法院二十九年上字第三一０
    五號、四十年臺上字第八六號判例著有明文。又按認定犯罪
    事實所憑之證據，無論係直接證據或間接證據，其為訴訟上
    之證明，須於通常一般之人均不致有所懷疑，而得確信其為
    真實之程度者，始得據為有罪之認定，倘其證明尚未達到此
    一程度，而有合理之懷疑存在，復無其他調查途徑可尋，法
    院即應為無罪之判決，最高法院七十六年臺上字第四九八六
    號著有判例。
三、證人林秀鳳、林昱葳及乙○○三人於警詢中之陳述，係被告
    以外之人於審判外之陳述，惟當事人於本院調查證據時，知
    有不得為證據之情形，而未於言詞辯論終結前聲明異議，視
    為同意作為證據，且其三人與被告並無仇怨，林秀鳳尚且為
    被告之母親，證人乙○○尚且為相同案件之被告，其等之陳
    述並無不適當之情形，依刑事訴訟法第159條之5之規定得作
    為證據，合先敘明。
四、按公訴人認為被告涉有前揭犯行，係以證人即同案共犯乙○
    ○，及證人林秀鳳、林昱葳等之陳述，及有監視器錄影翻拍
    照片，指認用照片、林秀鳳自用小客車行照等主要論據。訊
    據被告甲○○堅決否認有前揭犯行，辯稱，「陳鶴林」（經
    指認照片為乙○○）住大里，係伊朋友，因其車子在修理，
    沒有車子開，才跟伊借用，伊不知道乙○○係詐欺集團成員
    ，也未指示乙○○到提款機領取詐騙的款項等語；
五、經查：
（一）證人即另案被告乙○○因詐欺及恐嚇取財等案件，經台灣
      高等法院台南分院判處有期徒刑肆年拾月確定，有該院96
      年度上字第607號判決書一份在卷可參；又乙○○於為詐
      欺集團領取詐騙贓款時，曾使用NS-2073白色福特自用小
      客車，該自用小客車登記在被告甲○○之母親林秀鳳之名
      下，於95年8月間，由另案被告乙○○向當時人在中國大
      陸之被告甲○○借用，並由甲○○委請證人林昱葳向林秀
      鳳取得後，再交付乙○○使用等情，為被告所自承，並有
      監視器錄影翻拍照片，指認用照片、林秀鳳自用小客車行
      照在卷足稽，復經證人林秀鳳、林昱葳於警詢中陳述在卷
      ，此部分事實應堪認定。
（二）證人乙○○雖於本院審理中證稱，當時伊車子送修理，沒
      有車子使用，「可樂」之人打電話叫伊至該車放置處所牽
      NS-2073號自用小客車，「可樂」伊沒有見過不知道是何
      人，對甲○○沒有印象，甲○○不是伊所講「可樂」之人
      ，伊確實有跟甲○○借用NS-2073號自用小客車等語（本
      院卷第85頁、第86頁），與被告於當日在本院所供稱，在
      庭之人就是伊先前所稱陳鶴林之人，他在95年夏天打電話
      給伊，跟伊說他的車子進修理廠修理，要跟伊借車，伊人
      當時在大陸，剛好伊同學住在伊家，伊就打電話給伊同學
      ，叫他將伊的車子開到他的店去，再叫陳鶴林去那邊牽車
      ，陳鶴林說要借車約兩個禮拜，兩個禮拜後他有還車，伊
      跟陳鶴林交情還不錯，那時候是朋友，他不知道伊的電話
      ，是透過別的朋友「阿凱」知道伊的電話的，他以前是作
      水電的，除了乙○○打電話跟伊借車那次外，我們還有聯
      絡過一、二次。伊第二次打電話給他時，他說車子還要用
      ，第三次是他確定要還車了，還車時要乙○○牽車去前述
      伊開電動機車店的同學店裡等語（本院卷第83頁、第84
      頁）。二者供述明顯不同，且被告自承與證人乙○○交情
      還不錯，並將自用小客車借與使用，足認二人應係熟識之
      人，證人乙○○竟供稱對被告沒有印象云云，證人乙○○
      於本院所證顯與常理不合，應係迥護被告之詞，不足採信
      。
（三）證人乙○○於警詢中雖證稱，伊平常都是駕駛轎車到台中
      縣大里市○○路、東榮路、益民路附近一帶的金融機構及
      超商內的提款機，台中市○○○○○路、復興路、南屯路
      、黎明路等一帶金融機構及超商內的提款機領款，台中縣
      烏日鄉○○○路一帶的金融機構提款機，是駕駛白色福特
      自小客車，還有三菱銀色轎車及林明宗所有之紅色轎車，
      警方所提示NS-2073白色福特自小客車是伊所駕駛，NS-20
      73白色福特自小客車車主是「阿勝」，伊不知道綽號阿勝
      真實姓名，警方出示甲○○(Ｚ000000000、62年10 月24日
      生)之照片就是伊所說的「阿勝」，是他借伊的，他是從
      中國大陸打電話給伊，伊確定他是從中國大陸打來的。他
      打到伊所有之0000000000的行動電話，叫伊到台中市○○
      路上的電動機車店去牽他的那一部NS-2073白色福特自小
      客車，借伊的時間是95年8-9月的時候，甲○○在中國大
      陸有打電話叫伊從事提領贓款之情事，從車子借伊開始時
      ，就叫伊去提領被害人遭受詐騙所得之贓款，甲○○打給
      伊叫伊去提領被害人詐騙的金錢只有十幾次而已，伊是四
      年多前在台中市○○路經朋友介紹認識甲○○，剛開始甲
      ○○從中國大陸打電話給伊，說要報伊賺錢的工作，伊告
      訴他伊沒有車子，他就叫伊去台中市○○路的電動機車行
      ，牽一部自小客車NS-2073號，白色，福特廠牌，他就是
      叫伊開這部車去提被害人遭詐騙贓款，然後可樂、阿偉打
      電話跟我聯絡，之後就開始從事提領贓款工作等語（新竹
      市警察局刑事偵查卷宗）。惟查，證人乙○○於本院審理
      中已陳述，警詢筆錄係伊簽名，當時因為被抓到很緊張，
      警察問什麼，大概都會順著警察的話講，伊沒有留意說什
      麼話等語，且其於當日警詢中先供稱：「（你是否與林明
      宗、王悅德等人共組詐騙集團擔任提領詐騙所得贓款之車
      手集團？）（有）」、「（你們三個人所負責之工作如何
      分工？請你解釋一下？）（就是說王悅德他領他自己的，
      如果他休息就交給我，由我去領，我們三人誰接到中國大
      陸詐騙集團的電話，誰就去領錢，誰領錢誰就去匯入中國
      大陸詐騙集團所指示之洗錢帳戶）」、「（何謂領錢的電
      話？由何人通知你們提領何種金錢？）（就是外號可樂、
      阿偉的人，他們打的電話都是沒有顯示號碼的，有部分顯
      示來電是從中國大陸打來的，外號都是他們隨便取的，告
      訴我說那一本簿子有多少錢就叫我領，提領之錢是被害人
      遭受詐騙的錢）」「（你們三人與中國大陸詐騙集團聯絡
      的有幾個人？）（就是只有可樂與阿偉二個人而已）」等
      語（新竹市警察局刑事偵查卷宗），證人所供述與其等聯
      絡詐欺集團僅可樂及阿偉二人，並無被告甲○○，嗣經警
      員繼續詢問證人乙○○於領取贓款時所使用ＮＳ─2073號
      福特白色自用小客車之來源，始供稱被告甲○○亦曾指示
      其等提領贓款，證人乙○○於警詢之供述前後矛盾不一，
      就被告指示提領之詳細時間均付之如闕，且警詢筆錄確有
      誘導證人乙○○之情形，證人乙○○於其後之偵查及審理
      中亦均未提及被告有何指示其等提領詐騙所得贓款，證人
      乙○○於警詢之供述，非無瑕疵可指，尚難遽予採信，不
      能單憑證人乙○○有瑕疵之警詢陳述即認定被告有何詐欺
      犯行。
六、此外，復查無其他積極之證據，足認被告有本件犯行，檢察
    官所舉之證據，尚有合理之懷疑存在，不能證明被告犯罪，
    自應為無罪之諭知。本案既為無罪判決，與檢察官併辦部分
    （台灣台中地方法院檢察署96年度偵字第11610號、第12135
    號、第12823號、第12918號），即無同一罪之關係，應退回
    檢察官另行處理。
七、據上論斷，應依刑事訴訟法第三百零一條第一項前段，判決
    如主文。
中    華    民    國    99    年    3     月    18    日
                  刑事第一庭    審判長法  官  何志通
                                      法  官  許惠瑜
                                      法  官  林清鈞
以上正本證明與原本無異。
如不服本判決應於收受判決後10日內向本院提出上訴書狀，並應
敘述具體理由；其未敘述上訴理由者，應於上訴期間屆滿後20日
內向本院補提理由書（均須按他造當事人之人數附繕本）「切勿
逕送上級法院」。
                                書記官  陳貴卿
中    華    民    國    99    年    3     月    18    日

司法院資訊處製作；財團法人民間司法改革基金會備份。
